最高法院刑事判決　　　　　　　　　　　　　　　九十一年度台上字第四六七五號
　　上　訴　人　台灣高等法院檢察署檢察官
　　被　　　告　甲○○
右上訴人因被告毀損案件，不服台灣高等法院中華民國八十九年五月十六日第二審更
審判決（八十七年度上更(一)字第四八二號，起訴案號：台灣新竹地方法院檢察署八十
五年度偵續字第三九號），提起上訴，本院判決如左：
    主  文
原判決撤銷，發回台灣高等法院。
　　理  由
本件原判決認定被告甲○○受甄榕宗（另案處理）之雇用，於民國八十三年五月三十
日，率領工人至新竹市○○路○段三二九之二號勝興玻璃工業社，拆除工廠內之機器
設備。該工業社合夥人之一周志忠之女周超霞獲悉後，趕至現場攔阻，並告知該工業
社之合夥人甄榕宗、周志忠、李化陵間有糾紛，被告即率領工人離去。李化陵旋於同
年六月八日，在該工業社入口噴漆「非法破壞依法究辦」等字樣，及加設鐵門。而被
告亦曾於甄榕宗被訴毀損案中出庭作證，明知甄榕宗無權單獨處置該工業社之廠房及
設備。竟在甄榕宗雇用，及甄榕宗之妻游秀足（另案處理）現場指揮下，基於共同犯
罪之意思聯絡。由被告於同年十月二十六日、二十七日，帶同不知情之工人徐正峰、
邱永興、邱日輝、譚運忠至該工業社內，拆除工廠右側之一層平房，廠內鐵架、廠內
鐵欄杆等物品，致該建築物等均不堪使用等情。因而將第一審諭知被告無罪之判決撤
銷，依想像競合犯關係，從一重改判論處被告共同毀壞他人建築物罪刑，固非無見。
惟查：(一)刑事審判旨在實現刑罰權之分配正義，故法院對於有罪被告之科刑，應符合
罰刑相當之原則，使輕重得宜，罰當其罪，此所以刑法第五十七條明定科刑時，應審
酌一切情狀，尤應注意該條所列十款事項，以為科刑輕重之標準，並賦予法院裁量權
。而判決於科刑之理由，如僅載稱審酌被告之品行、犯罪之目的、方法、結果、所生
危害、犯後態度等一切情狀，因如此記載，均僅為法律抽象之一般規定，並未說明各
該事項之具體情形，其量刑是否妥適無從據以斷定，自有判決理由未備之違法。又緩
刑之宣告與否，固屬實體法上賦予法院得為自由裁量之事項，惟法院行使此項職權時
，除應審查被告是否符合緩刑之法定要件外，仍應受比例原則與平等原則等一般法律
原則之支配，以期達成客觀上之適當性、相當性與必要性之價值要求。若違反比例原
則、平等原則時，得認係濫用裁量權而為違法。本件原判決事實欄載述：被告與共犯
甄榕宗、游秀足毀壞告訴人李化陵與甄榕宗及周志忠所合夥經營勝興玻璃工業社內之
一層平房、廠內鐵架、鐵欄杆等物品。而依起訴書所載，被告等亦毀壞勝興玻璃工業
社內之機器設備。又據被害人李化陵指述，被告等所毀壞者為勝興玻璃工業社之磚造
廠房，及製造玻璃用之爐灶、昇降機、坩鍋、機器設備、電力設備等整座廠房之所有
生產器具設施，其中爐一座即造價達新台幣二百五十萬元，致其所受損害甚鉅。其
與合夥人周志忠之女周超霞事前已一再請求被告不要毀壞前開建築物及物品，但被告
仍與甄榕宗、游秀足勾結，執意予以毀壞，且事後拒不賠償，態度不佳等情。則被告
所毀壞系爭建築物及物品之種類、價值各若干？被害人之損害為何？被告有無賠償被
害人之損失？有否與被害人達成和解？及有無被害人所指陳業經一再請求，仍執意毀
壞，及犯罪後態度不佳等情，均屬本件科刑時，應審酌之情狀，乃未見原判決於理由
內具體說明，難謂妥適。又原判決於裁量被告是否適宜宣告緩刑時，就前揭未予究明
之各情，如何謂並不影響比例原則、平等原則等一般法律原則之判斷，未予闡述，而
逕就被告宣告緩刑，亦屬理由不備。(二)刑法第四十一條有關受六月以下有期徒刑或拘
役之宣告得易科罰金者，於九十年一月十日經修正公布為以犯最重本刑為五年以下有
期徒刑之刑之罪為限。原判決未及比較新舊法之適用，亦有未當。以上或為上訴意旨
所指摘，或為本院得依職權調查之事項。檢察官上訴意旨指摘原判決不當，非無理由
，應認有發回更審之原因。
據上論結，應依刑事訴訟法第三百九十七條、第四百零一條，判決如主文。
中      華      民      國    九十一    年      八      月    二十二    日
                              最高法院刑事第六庭
                                  審判長法官  吳  雄  銘
                                        法官  池  啟  明
                                        法官  石  木  欽
                                        法官  郭  毓  洲
                                        法官  吳  三  龍
      右正本證明與原本無異
                                              書  記  官
中      華      民      國    九十一    年      八      月    二十七    日
